臺灣桃園地方法院民事判決　　　　　　　　　　　　　九十三年度訴字第一一二號
　　原　　　告　甲○○
　　訴訟代理人　邱鎮北律師
　　複　代理人　章世鴻
　　被　　　告　保證責任桃園信用合作社
　　法定代理人　丙○○
　　訴訟代理人　徐傳森
　　　　　　　　　　　　　　　.
右當事人間第三人異議之訴事件，經本院於中華民國九十三年六月三十日言詞辯論終
結，判決如左：
    主      文
原告之訴駁回。
訴訟費用由原告負擔。
    事      實
甲、原告方面：
一、聲明：
（一）鈞院九十二年度執字第一四七三八號強制執行事件，就原告所有坐落桃園縣桃
      園市○○○段第七七０之四五地號土地，及其上建物（同段建號第一二七一八
      號），即桃園縣桃園市○○路一０三巷三十一弄十號住家用二層樓房加強磚造
      之地面層部分所有權全部及附屬建物，所為拍賣之強制執行程序應予撤銷。
（二）訴訟費用由被告負擔。
二、陳述：緣如附表一所示門牌號碼桃園縣桃園市○○路一０三巷三十一弄十號房屋
    （下稱系爭房屋）中如附表二所示之增建部分（下稱系爭增建），為原告於民國
    八十六年十二月二十四與訴外人瞬運實業社簽訂承攬契約，以工程總價新台幣（
    下同）一百八十三萬元出資興建加蓋，惟因未辦理保存登記，經地政機關暫編為
    桃園縣桃園市○○○段第一二七一八號建號，原告既原始取得系爭增建部分所有
    權，被告聲請查封拍賣系爭增建部分即屬於法不合。為此，爰依強制執行法第十
    五條之規定提起本件訴訟，請求判決如聲明所述。
三、證據：提出鋼鐵架房屋工程承攬契約書影本一份為證。
乙、被告方面：
一、聲明：如主文所示。
二、陳述：系爭房屋在訴外人林佩蓉（原名林秋霞）於八十一年十一月間向被告申請
    增貸時，已有未辦理保存登記之三、四樓增建物，訴外人林佩蓉並於八十一年十
    二月九日簽立切結書表示系爭房屋附連有增建建物，於被告行使抵押權時，任憑
    被告一併處分，以抵償債務，絕無異議。再查系爭房屋經被告數次向鈞院聲請查
    封拍賣，依鈞院八十三年度執字第三三七五號強制執行事件之八十三年十二月七
    日第一次拍賣公告所載，已有三、四樓增建物，其後數次拍賣公告之內容亦未改
    變，訴外人林佩蓉更從未表示異議，系爭房屋之三、四樓增建物之興建時間顯與
    原告之主張不符，故該增建物乃係訴外人林佩蓉興建所有。
三、證據：提出桃園市信用合作社不動產調查報告表、切結書各一紙、鈞院拍賣公告
    通知七件、本院八十六年度執字第九七六三號八十六年十一月二十二日導往通知
    書及同年十二月十五日測量函等各一件（均為影本）為證，並聲請訊問證人黃慶
    裕。
丙、本院依職權調閱本院九十二年度執字第一四七三八號、八十三年度執字第三三七
    五號、八十四年執字第九八一號、八十四年執字第四二五六號、八十五年執字第
    一三八二號、八十五年執字第四九二九號、八十六年執字第九七六三號執行卷宗
    。
    理      由
甲、程序部分：
（一）按訴狀送達後，原告不得將原訴變更或追加他訴，但有下列各款情形之一者，
      不在此限：三、擴張或減縮應受判決事項之聲明者。民事訴訟法第二百五十五
      條第一項第三款定有明文。本件原告起訴原請求本院九十二年度執字第一四七
      三八號強制執行事件，就原告所有坐落桃園市○○○段第一二七一八號建號房
      屋所為之強制執行程序應予撤銷。嗣後擴張聲明為：本院九十二年度執字第一
      四七三八號強制執行事件，就原告所有坐落桃園縣桃園市○○○段第七七０之
      四五地號土地，及其上建物（同段建號第一二七一八號），即桃園縣桃園市○
      ○路一０三巷三十一弄十號住家用二層樓房加強磚造之地面層部分所有權全部
      及附屬建物，所為拍賣之強制執行程序應予撤銷，揆諸前揭說明，於法並無不
      合，應予准許，合先敘明。
（二）本件被告原法定代理人徐振興於訴訟程序進行中死亡，嗣後選任之法定代理人
      丙○○聲明承受訴訟，依法並無不合，亦應准許。
乙、得心證之理由：
一、本件原告起訴主張：緣系爭增建部分為原告於八十六年十二月二十四與訴外人瞬
    運實業社簽訂承攬契約以工程總價一百八十三萬元出資興建加蓋，惟因未辦理保
    存登記，經地政機關暫編為桃園縣桃園市○○○段第一二七一八號建號，原告原
    始取得系爭增建部分所有權，爰依強制執行法第十五條之規定提起本件訴訟，請
    求判決如聲明所述等語。被告則以：系爭房屋在訴外人林佩蓉於八十一年十一月
    間向被告申請增貸時，已有未辦理保存登記之三、四樓增建物，訴外人林佩蓉並
    於八十一年十二月九日簽立切結書，同意系爭房屋附連有增建建物，於被告行使
    抵押權時，任憑被告一併處分，以抵償債務。且系爭房屋經被告數次向鈞院聲請
    查封拍賣，依鈞院八十三年度執字第三三七五號強制執行事件之八十三年十二月
    七日第一次拍賣公告所載，已有三、四樓增建物，其後數次拍賣公告之內容亦未
    改變，系爭房屋之三、四樓增建物之興建時間顯與原告之主張不符，故該增建物
    乃係訴外人林佩蓉興建所有等語置辯。
二、兩造對下列事項不爭執：
（一）如附表一所示之土地及建物為訴外人林佩蓉所有，訴外人林佩蓉於八十一年十
      一月間向被告申請增額貸款時，前述建物已有未辦理保存登記之三、四樓增建
      物。
（二）如附表二所示之部分為前述房屋之增建部分，並未辦理保存登記且無獨立出入
      門戶，因訴外人林佩蓉積欠被告借款未為清償，經被告以本院八十五年度執字
      第一三八二號債權憑證為執行名義，本院九十二年度執字第一四七三八號給付
      票款事件強制執行程序，分別於九十二年五月八十八日查封登記如附表一所示
      之土地及建物，九十二年七月八日查封登記如附表二所示之建物。
（三）如附表一所示之土地及建物曾於八十五年及八十六年間由被告向本院聲請強制
      執行程序，經本院以八十五年度執字第一三八二號、八十六年度執字第九七六
      三號執行程序查封拍賣，嗣後均因訴外人林佩蓉與被告和解，被告撤回執行程
      序之聲請而終結。
（四）本院前述二執行程序查封當時，如附表一所示之土地及建物即已有增建部分，
      本院八十五年度執字第一三八二號執行事件中之增建部分如附表三所示，本院
      八十六年度執字第九七六三號執行事件中之增建部分則如附表四所示。
三、兩造爭執要旨：原告主張如附表二所示之增建部分為其於八十六年底所出資興建
    ，原告應原始取得該部分建物之所有權，則被告於本院九十二年度執字第一四七
    三八號強制執行程序中查封拍賣如附表二所示之未辦保存登記建物，於法無據等
    情，則為被告堅詞否認，並以前揭情詞置辯。是本件之爭點乃在於：如附表二所
    示之增建部分所有權究竟應歸屬何人？原告得否主張其為原始取得人，請求撤銷
    本院九十二年度執字第一四七三八號強制執行程序？經查：
（一）按不動產物權依法律行為而取得者，非經登記不生效力，民法第七百五十八條
      定有明文，違章建築固無法經地政機關登記取得所有權，但其起造人仍為原始
      取得人。本件原告雖主張附表二所示之增建部分，為其於八十六年十二月二十
      四日與訴外人瞬運實業社簽訂承攬契約，以工程總價一百八十三萬元出資興建
      加蓋，其應為原始取得人，並提出鋼鐵架房屋工程承攬契約書影本一份為證。
      惟按「私文書應由舉證人證其真正。但他造於其真正無爭執者，不在此限。」
      民事訴訟法第三百五十七條定有明文。又民事訴訟法如係由原告主張權利者，
      應先由原告負舉證責任，若原告先不能舉證，以證實自己主張之事實為真實，
      則被告就其抗辯事實即令不能舉證，或其所舉證據尚有疵累，亦應駁回原告之
      請求。最高法院十七年上字第九一七號判例著有明文。本件原告既主張其為如
      附表二所示之未辦保存登記增建部分之原始取得人，自應就此部分主張負擔舉
      證責任。
（二）首查，原告所提出之鋼鐵架房屋工程承攬契約書，為被告否認其真正，原告即
      應證明此部分私文書之真正，然該契約書上所載之負責人即訴外人彭聖明，經
      本院多次通知皆未到庭陳述，原告顯然並無法以此部分之證據證明該份工程承
      攬契約書之真正。再查，原告本人於本院九十三年二月二十五日言詞辯論程序
      時到庭自述：「三、四樓是在八十五年間蓋的。」（參見本院前述言詞辯論筆
      錄）乙節，已與原告九十二年十二月二十六日向本院民事執行處聲明異議時陳
      述：「聲請人甲○○與林佩蓉小姐（以下簡稱乙方）股東經營卡拉ＯＫ店。於
      八十六年十月起乙方陸續向聲請人借支，調度現金無法清償，於是同意聲請人
      於八十七年三月出資加蓋本件房子，並且無期限使用。」等情，業據本院依職
      權影印該份聲明異議狀附卷足憑，則原告所陳述建築系爭如附表二之未辦保存
      登記之增建部分時點，顯然已有出入。又依據原告所提出之該份工程承攬契約
      書第四條所載：「工程期限：本工程應於雙方簽訂合約後五日內開工，並於地
      樑地面加強鋼筋完成算起九十個工作天內完成全部工程。」，而該份工程承攬
      契約書之簽訂日，據其所載為八十六年十二月二十四日，則該工程開工日應為
      八十六年十二月二十四日後之某日，復與原告前述自陳之二建築時點不同，則
      以原告反覆不同之供述而論，本院已難採信原告之主張為真。再依據本院八十
      六年度執字第九七六三號卷宗所載，系爭房屋經桃園縣桃園地政事務所於八十
      六年十二月十五日至現場測量結果，斯時即已有如附表四所示之增建部分，業
      經本院依職權調閱本院前述卷宗核閱屬實，而依桃園縣桃園地政事務所之測量
      成果圖所載，附表二與附表四之建物各樓層面積（含附屬建物陽台部分面積）
      竟完全相同，衡諸常情，原告若確實曾經將舊有之增建部分拆除重新建築，豈
      有可能與原增建部分（包含附屬建物部分）面積完全相同；況依據原告所主張
      如附表二之增建部分如確曾於八十六年底施工，其勢必要拆除原舊有之增建部
      分建物，始得以重新建築，則系爭房屋之四鄰又豈有全然不知之理？據此，益
      足徵原告所提出之工程承攬契約書之真正，並非無疑。本件原告就其主張既無
      法提出其他有利於己之證據以供本院審酌，是應認其主張不足採信。
（三）再按「所謂建築物增建之附屬物，係指於原獨立之建築物所增建之建築，已具
      有構造上之獨立性，但在使用功能上，與原建築物係作一體利用，欠缺使用上
      之獨立性，為不具獨立性之建築，而從屬於獨立之原建築物者而言。增建之附
      屬物，因不符建築物獨立性之要求，不得為物權之客體；增建之建築物，如已
      具構造上之獨立性，及使用上之獨立性，則屬獨立之建築物，自得為物權之客
      體。又所謂具有使用上之獨立性，係指該部分建築物，與一般建築物相同，可
      作為一建築物單獨使用，有獨立之經濟效用者而言。判斷增建部分，是否具有
      使用上之獨立性，須斟酌其對外通行之直接性，增建部分之面積、隔間及向來
      之利用狀況，暨增建部分之利用機能與原有建築物之依存程度等情形定之。」
      最高法院九十二年度台上字第九九八號判決著有明文。本件系爭如附表二所示
      之建物並不具備獨立出入門戶乙節，經本院依職權調閱本院九十二年度執字第
      一四七三八號執行卷宗，有九十二年六月二十三日查封筆錄一紙附於該卷宗內
      查核無誤，且為兩造所不爭執，堪信為真實。又參酌系爭增建部分一樓及二樓
      面積分別為一六點一八平方公尺、一０點六七平方公尺，三樓及四樓部分面積
      均為七０點八三平方公尺，而如附表一所示之建物一樓及二樓部分面積則分別
      為五八點四五平方公尺、六０點一六平方公尺，並無其他樓層，足認附表二所
      示之建物應確屬附表一所示建物之不具獨立性之增建部分建築，揆諸上開說明
      ，附表二所示之增建部分即不得獨立為物權之客體，則原告主張其原始取得該
      部分增建之所有權，當屬於法無據。況本院九十二年度執字第一四七三八號強
      制執行事件，執行標的物中坐落桃園縣桃園市○○○段第七七０之四五地號土
      地所有權人既為訴外人林佩蓉，則原告請求撤銷此部分之強制執行程序，亦屬
      於法無據，併此敘明。
四、綜上，原告既無法證明其確為如附表二所示之未辦保存登記之增建部分建物之原
    始取得人且原告亦非如附表一所示之土地及建物之所有權人，是就其主張本院九
    十二年度執字第一四七三八號強制執行事件，就原告所有坐落桃園縣桃園市○○
    ○段第七七０之四五地號土地，及其上建物（同段建號第一二七一八號），即桃
    園縣桃園市○○路一０三巷三十一弄十號住家用二層樓房加強磚造之地面層部分
    所有權全部及附屬建物，所為拍賣之強制執行程序應予撤銷，於法無據，應予駁
    回。
五、據上論斷：原告之訴為無理由，並依民事訴訟法第七十八條，判決如主文。
中　　　華　　　民　　　國　　九十三　　年　　　七　　　月　　二十三　　日
                                   臺灣桃園地方法院民事第一庭
~B法　　　官　陳清怡
右為正本，係照原本作成。
如對本判決上訴，須於判決送達後廿日內向本院提出上訴狀
中　　　華　　　民　　　國　　九十三　　年　　　七　　　月　　二十三　　日
~B法院書記官　黃楓茹
~F0
~T40
附表一：
  土地：
 ┌───────────┬────┬─────┬─────┐
 │土    地    坐    落  │  地  目│  面  積  │權利範圍  │
 ├───────────┼────┼─────┼─────┤
 │桃園縣桃園市○○○段  │    建  │  八八    │全    部  │
 │七七０—四五          │        │          │          │
 └───────────┴────┴─────┴─────┘
~F0
~T40
  房屋：
┌─────┬────────┬─────────┬─────┬────┐
│  建號    │  基地坐落      │  建  物  門  牌  │樓層面積  │權利範圍│
├─────┼────────┼─────────┼─────┼────┤
│  四一六一│  桃園縣桃園市  │  桃園縣桃園市林  │地面層：  │全    部│
│          │  大樹林段七七０│  森路一０三巷三  │58.45     │        │
│          │  —四五        │  一弄十號        │第二樓層：│        │
│          │                │                  │60.16     │        │
│          │                │                  │合計：    │        │
│          │                │                  │118.6100  │        │
└─────┴────────┴─────────┴─────┴────┘
~F0
~T40
附表二：
┌─────┬────────┬─────────┬─────┬────┐
│  建號    │  基地坐落      │  建  物  門  牌  │樓層面積  │權利範圍│
├─────┼────────┼─────────┼─────┼────┤
│一二七一八│  桃園縣桃園市  │  桃園縣桃園市林  │地面層：  │全    部│
│          │  大樹林段七七０│  森路一０三巷三  │16.18     │        │
│          │  —四五        │  一弄十號        │第二樓層：│        │
│          │                │                  │10.67     │        │
│          │                │                  │第三樓層：│        │
│          │                │                  │70.83     │        │
│          │                │                  │第四樓層：│        │
│          │                │                  │70.83     │        │
│          │                │                  │屋頂突出物│        │
│          │                │                  │：        │        │
│          │                │                  │14.81     │        │
│          │                │                  │合計：    │        │
│          │                │                  │183.32    │        │
│          │                │                  │陽台：    │        │
│          │                │                  │11.40     │        │
└─────┴────────┴─────────┴─────┴────┘
~F0
~T40
附表三：
┌─────┬────────┬─────────┬─────┬────┐
│  建號    │  基地坐落      │  建  物  門  牌  │樓層面積  │權利範圍│
├─────┼────────┼─────────┼─────┼────┤
│一一六七五│  桃園縣桃園市  │  桃園縣桃園市林  │地面層：  │全    部│
│          │  大樹林段七七０│  森路一０三巷三  │11.63     │        │
│          │  —四五        │  一弄十號        │第二樓層：│        │
│          │                │                  │9.92      │        │
│          │                │                  │第三樓層：│        │
│          │                │                  │70.08     │        │
│          │                │                  │第四樓層：│        │
│          │                │                  │70.08     │        │
│          │                │                  │屋頂突出物│        │
│          │                │                  │：        │        │
│          │                │                  │16.99     │        │
│          │                │                  │合計：    │        │
│          │                │                  │178.7     │        │
│          │                │                  │平台：    │        │
│          │                │                  │3.080     │        │
│          │                │                  │陽台：    │        │
│          │                │                  │11.40     │        │
└─────┴────────┴─────────┴─────┴────┘
~F0
~T40
附表四：
┌─────┬────────┬─────────┬─────┬────┐
│  建號    │  基地坐落      │  建  物  門  牌  │樓層面積  │權利範圍│
├─────┼────────┼─────────┼─────┼────┤
│一一九一八│  桃園縣桃園市  │  桃園縣桃園市林  │地面層：  │全    部│
│          │  大樹林段七七０│  森路一０三巷三  │16.18     │        │
│          │  —四五        │  一弄十號        │第二樓層：│        │
│          │                │                  │10.67     │        │
│          │                │                  │第三樓層：│        │
│          │                │                  │70.83     │        │
│          │                │                  │第四樓層：│        │
│          │                │                  │70.83     │        │
│          │                │                  │屋頂突出物│        │
│          │                │                  │：        │        │
│          │                │                  │14.81     │        │
│          │                │                  │合計：    │        │
│          │                │                  │183.32    │        │
│          │                │                  │陽台：    │        │
│          │                │                  │11.40     │        │
└─────┴────────┴─────────┴─────┴────┘
